臺灣高等法院花蓮分院民事判決
                                      107年度原上字第2號
上  訴  人  李尤愛仔
訴訟代理人  李泰宏律師（法扶律師)
被 上 訴人  李國維  
訴訟代理人  黃建銘律師（法扶律師）
上列當事人間請求撤銷贈與等事件，上訴人對於中華民國106年
12月20日臺灣臺東地方法院105年度訴字第259號第一審判決提
起上訴，本院於民國107年12月17日言詞辯論終結，判決如下：
    主  文
原判決廢棄。
被上訴人應將附表所示土地之所有權移轉登記與上訴人。
第一審（撤回起訴部分除外）、第二審訴訟費用由被上訴人負擔
。
    事實及理由
一、上訴人主張：
  ㈠上訴人與被上訴人係祖母與孫子之親屬關係，被上訴人之父
    李富將為上訴人之獨子，被上訴人為李富將之次子。
  ㈡上訴人因疼愛獨子李富將，於民國83年間即將名下坐落臺東
    市○○段00○0000○00○0000○00地號等多筆土地贈與李富將，因
    李富將為公務人員，不具有自耕農身分，故上訴人所贈屬於
    農地部分，登記在李富將配偶李周淑蘭名下。上訴人配偶李
    振福於86年12月過世，李富將夫妻不時返回老家向上訴人索
    討上訴人名下其餘土地之所有權狀，上訴人不堪其擾，經與
    小女兒李婉溶商量後，同意將臺東市○○○OOOO○○○○○○OOOOOO○
    OOOOOO○○OOO○OOOOO地號、臺東市○○段0○00○0000地號等土地
    之所有權狀交與李富將保管。又因上訴人目不識丁，身分證
    、印鑑章等亦交由李富將保管。上訴人復因疼愛獨子李富將
    ，於87年11月13日至吳漢成律師事務所預立代筆遺囑，遺囑
    中表明臺東市○○段0000○0000地號、臺東市○○段0○00地號共4
    筆土地由李富將單獨繼承。
  ㈢93年間李家歷代祖先進行撿骨遷移安奉入塔之儀式，詎李富
    將全家均未到場參與，非常不孝，上訴人心生絕望，於94年
    1月7日在吳漢成律師事務所，再度立下代筆遺囑，表明撤銷
    原87年11月13日遺囑之內容，臺東市○○段0000○0000地號、
    臺東市○○段0○00地號共4筆土地由上訴人收回自行保管，不
    再由李富將單獨繼承。嗣後上訴人向李富將要求取回先前交
    由其保管之土地所有權狀，李富將卻置之不理。
  ㈣104年9月間上訴人跌倒骨折開刀，李富將全家人均未到醫院
    探望，遑論關心與照顧，上訴人出院時亦未出現，不出錢也
    不出力。上訴人因傷心而起疑，向稅務局申請財產清單後發
    現名下財產只剩1筆畸零地，隨後又向戶政單位查證印鑑，
    發現印鑑章與原本2枚印章不符，而臺東市○○段0000○000000
    ○000000○000○00000地號、臺東市○○段0○00○0000地號等土地
    ，均遭李富將以贈與為登記原因，於94年12月、95年1月擅
    自辦理所有權移轉登記與被上訴人。然上訴人從無贈與上開
    土地與被上訴人之意思，兩造間亦未曾達成贈與之合意，況
    且李富將不孝，上訴人於94年1月甫撤銷原預立之遺囑，怎
    可能於94年12月、95年1月將上開土地贈與李富將之子（即
    被上訴人）。尤其上訴人係以臺東市○○○OOOO○OOOOOO○OOOOO
    O土地辦理農保，為上訴人醫療養老之所繫，更不可能過戶
    至他人名下。
  ㈤李富將對其未經上訴人同意，利用保管土地權狀、上訴人身
    分證與印鑑章之機會，偷偷將上開土地過戶至被上訴人名下
    乙節並未辯解，且李富將於臺灣臺東地方法院105年度家聲
    字第24號扶養費事件（即上訴人對子女李富將、李玉桃、李
    秋蘭、李美鳳請求給付扶養費訴訟，下稱扶養費訴訟）稱辦
    理土地過戶係為節稅，後改稱怕上訴人小女兒爭產故辦理過
    戶云云，亦未曾提及上訴人有將上開土地贈與被上訴人。故
    兩造間就上開土地確無贈與契約，被上訴人受登記為上開土
    地之所有權人，乃不當得利甚明。雖移轉至被上訴人名下之
    土地有8筆，但上訴人身為長輩，能取回足夠養老之土地已
    足，本件僅就附表所示臺東市○○○OOOO○OOOOOO○OOOOOO等3筆
    土地（下稱系爭土地），依民法第179條不當得利之規定 ，
    請求被上訴人辦理所有權移轉登記與上訴人。
  ㈥系爭土地係李富將以雙方代理之方式辦理所有權移轉登記，
    民法禁止雙方代理，依法亦屬無效，被上訴人受登記為上開
    土地之所有權人，仍屬不當得利。
  ㈦並聲明：如主文第1、2項所示。
二、被上訴人則以：
  ㈠上訴人於原審起訴時，係主張撤銷對李富將之贈與，依民法
    第183條規定請求被上訴人返還系爭土地，後變更主張為李
    富將利用保管土地權狀之機會，私自將系爭土地過戶與被上
    訴人，上訴人自應就「擅自過戶系爭土地」此一積極事實負
    舉證責任。上訴人雖主張身分證、印鑑章、土地權狀等交與
    李富將保管，惟：
    ⒈上訴人既於94年1月7日以李富將不孝為由，撤銷原87年11
      月13日之遺囑內容，為何在撤銷原遺囑後，仍由李富將保
      管上訴人之個人資料？或由上訴人將其個人資料交由李富
      將保管？上訴人之陳述已有矛盾。
    ⒉申請印鑑登記須由本人親自為之，申請印鑑證明亦須持原
      留印鑑章、繳驗申請人之身分證及核對戶籍登記資料方能
      請領。上訴人於93年9月3日申請補領身分證，於93年11月
      3日申請登記印鑑，均信係上訴人親自辦理。至於系爭土
      地辦理過戶時所檢附印鑑證明之相關申請文件，雖因逾保
      存期限而無法調閱，但依當時有效之印鑑登記辦法規定，
      亦可認定該印鑑證明係合法發給。上訴人於前述時點補領
      身分證與申請登記印鑑後，又於93年11月9日申請補發系
      爭土地之所有權狀、於93年12月10日補給書狀，之後旋以
      李富將不孝為由，於94年1月撤銷原遺囑內容，循理而論
      ，上訴人之身分證、印鑑章、土地權狀等應為其自行保管
      ，縱交給他人保管，亦應交與上訴人同住之女兒李婉溶保
      管，何以交給其認為不孝之李富將保管，讓李富將有「擅
      自」過戶系爭土地之機會？
    ⒊上訴人於扶養費訴訟提出之訴狀，記載不動產之所有權狀
      均由上訴人自行保管且無遭偷竊情事，何以於本件卻稱身
      分證、印鑑章、土地權狀均交與李富將保管，同一事實卻
      有兩相不同之陳述？
    ⒋由上可知，上訴人之身分證、印鑑章、土地權狀等均由其
      自行保管，未交與李富將保管，上訴人所稱李富將擅自辦
      理過戶至被上訴人名下乙事，並無任何事證可資證明。另
      上訴人前於106年12月向臺灣臺東地方檢察署提出告訴，
      指稱李富將涉犯偽造文書罪嫌，經該署檢察官以追訴權時
      效完成為不起訴處分，附此敘明。
  ㈡系爭土地之移轉始末，係上訴人配偶李振福於86年12月過世
    後，上訴人於87年間將包括系爭土地在內之多筆土地、房屋
    權狀交付李富將，指示辦理過戶事宜。其中系爭土地（分割
    前均為臺東市○○段0000地號）、臺東市○○段000○00000地號
    、臺東市○○段0○00○0000地號土地，本欲贈與被上訴人，因
    當時被上訴人為學生，不具自耕農身分，原規劃先過戶予具
    有自耕農身分之李周淑蘭（即李富將之配偶），然因上訴人
    女兒李美鳳於86年11月11日前，以系爭土地向臺東地區農會
    辦理抵押借款，上開土地遂全部未辦理過戶。迨李美鳳塗銷
    系爭土地之抵押權登記後，上訴人再將上開土地權狀交付李
    富將辦理過戶，惟臺東縣政府公布臺東市都市計畫，致使系
    爭土地辦理贈與登記時須繳納土地增值稅，故未再辦理過戶
    登記。直至行政院農業委員會於94年6月增訂農業發展條例
    施行細則第14條之1，其中第2款規定：「已發布細部計畫地
    區，都市計畫書規定應實施市地重劃或區段徵收，於公告實
    施市地重劃或區段徵收計畫前，未依變更後之計畫用途申請
    建築使用者，得不課徵土地增值稅」，上訴人復將系爭土地
    及其他多筆土地之所有權狀交付李富將，再委託地政士辦理
    系爭土地之所有權移轉事宜。而系爭土地及其他多筆土地分
    別於94年12月、95年1月辦理移轉登記，乃是考量贈與稅免
    稅額之故。
  ㈢代理僅限於意思表示範圍以內，不得為意思表示以外之行為
    ，故不法行為及事實行為，均無代理行為之適用。依附表所
    示土地之登記申請書上，「委任關係」欄記載「本土地登記
    案申請委託李富將代理」等文字可知，李富將所代理者為登
    記之事實行為。又依登記申請書所載，李富將代理者為「贈
    與人李尤愛仔」，並未代理「受贈人李國維」，自無上訴人
    所稱雙方代理之疑慮。
  ㈣並聲明：上訴駁回。
三、本院於107年11月20日與兩造整理協商確認不爭執事項與爭
    點如下（見本院卷第218頁背面至第219頁，並依判決格式修
    正及增刪）：
  ㈠不爭執事項：
    ⒈上訴人與配偶李振福（已於86年12月過世）育有1子4女，
      即：李富將、李玉桃、李秋蘭、李美鳳、李婉溶（原名李
      春英）；另李辰成亦為上訴人與李振福之子，但早年即過
      繼李秀英，並自始登記李秀英為母親。被上訴人為李富將
      及配偶李周淑蘭之次子，與上訴人為祖母、孫子之親屬關
      係。
    ⒉台東市○○段0000地號土地，由上訴人於65年間以買賣為原
      因取得所有權，於91年間因分割成為3筆土地，分別為同
      段OOOOOO○OOOOOO○OOOO地號（即系爭土地），地目均為田
      ，面積分別為181.51平方公尺，0.43平方公尺，1474.46
      平方公尺，於94年底之前，仍登記為上訴人所有。
    ⒊上訴人曾於105年對李富將、李玉桃、李秋蘭、李美鳳提出
      請求給付扶養費訴訟，最後上訴人撤回起訴。
    ⒋上訴人於105年提起扶養費訴訟之前，曾將名下所有之不動
      產贈與並登記給李富將或其配偶李周淑蘭；李振福所遺之
      不動產，亦有多筆由李富將繼承，其餘繼承人分得之遺產
      ，與李富將相較，顯然較少。
    ⒌上訴人自87年11月26日於臺東縣臺東地區農會加入農保迄
      今。
    ⒍上訴人於87年11月13日在吳漢成律師處，經3名見證人見證
      ，立下代筆遺囑（見本院卷第95頁），內容為：臺東市○○
      ○O地號、○○○OO地號、○○○OOOO地號（當時尚未分割出同段
      OOOOOO○OOOOOO）、○○○OOOO地號共4筆土地，於繼承開始
      時均由李富將繼承。
    ⒎上訴人於94年01月07日在吳漢成律師處，經3名見證人見證
      ，立下代筆遺囑（見原審卷第377頁），內容記載：「茲
      有立遺囑人李尤愛仔，因對兒子李富將不盡孝道，心生失
      望，欲取消民國八十七年十一月十三日委請吳漢成律師代
      筆遺囑之內容，其條件如下：一、坐落於臺東市○○段○○號
      （壹玖捌平方公尺玖肆平方公寸）、第壹柒號（面積肆貳
      平方公尺參肆平方公寸）、臺東市○○段○○○○○號（壹陸公
      畝伍陸平方公尺肆零平方公寸）、第壹壹捌零號（肆零平
      方公尺參壹平方公寸)等肆筆土地，於繼承開始時本由李
      富將單獨繼承，現變更原遺囑內容，取消此一遺囑內容。
      詳言之，上開四筆土地立遺囑人收回自行保管，不再由李
      富將單獨繼承。…」。
    ⒏系爭土地移轉所有權登記予被上訴人之經過，依地政事務
      所登記文書之記載如下：
      ⑴上訴人以李富將為代理人，於94年12月26日以贈與為登
        記原因，於95年01月20日將OOOOOO○○○OOOOOO地號土地
        ，移轉所有權登記予被上訴人名下（收件字號為：臺東
        地政事務所95年東地所字第007680號）。
      ⑵上訴人以李富將為代理人，於95年01月04日以贈與為登
        記原因，於95年01月26日將OOOO地號土地，移轉所有權
        登記予被上訴人名下（收件字號為：臺東地政事務所95
        年東地所字第007670號）。
    ⒐依臺東地政事務所95年東地所字第007680號資料顯示，上
      訴人以李富將為代理人，於94年12月26日以贈與為登記原
      因，移轉所有權登記之土地，除○○○OOOOOO地號、OOOOOO
      地號土地之外，另有○○○OOO○OOOOO○○○○O○OO○OOOO等地號
      土地。上訴人主張○○○OOO○OOOOO○○○段O○OO○OOOO等地號土
      地之贈與，亦非其意思，然本件僅針對系爭3筆土地起訴
      。
  ㈡爭點：
    ⒈本件上訴人以其無贈與之意思，係李富將擅自將○○○OOOO地
      號、OOOOOO地號、OOOOOO地號土地辦理所有權移轉登記給
      被上訴人，被上訴人構成不當得利，應依不當得利之法律
      關係將上開土地之所有權返還登記與上訴人，有無理由？
    ⒉前述李富將辦理土地登記之行為，是否為雙方代理，而應
      屬無效？
四、本件上訴人於起訴時雖併以撤銷贈與（對李富將）及不當得
    利之法律關係為請求權基礎，然上訴人於原審已就李富將部
    分撤回起訴（見原審卷第256頁至第258頁），並表明對被上
    訴人之請求係不當得利之法律關係（見原審卷第259頁至第2
    61頁），上訴後仍以不當得利為請求權基礎（見本院卷第46
    頁反面），是本件應僅就上訴人主張之不當得利有無理由而
    為審判，毋庸再就撤銷贈與部分為判斷，首應敘明。
五、按無法律上之原因而受利益，致他人受損害者，應返還其利
    益，民法第179條前段定有明文。而不當得利依其類型可區
    分為「給付型之不當得利」與「非給付型不當得利」，前者
    係基於受損人之給付而發生之不當得利，後者乃由於給付以
    外之行為（受損人、受益人、第三人之行為）或法律規定或
    事件所成立之不當得利。在「給付型之不當得利」固應由主
    張不當得利返還請求權人（受損人），就不當得利成立要件
    中之「無法律上之原因」負舉證責任；惟在「非給付型之不
    當得利」中之「權益侵害之不當得利」，由於受益人之受益
    非由於受損人之給付行為而來，而係因受益人之侵害事實而
    受有利益，因此祇要受益人有侵害事實存在，該侵害行為即
    為「無法律上之原因」，受損人自不必再就不當得利之「無
    法律上之原因」負舉證責任，如受益人主張其有受益之「法
    律上之原因」，即應由其就此有利之事實負舉證責任（最高
    法院100年度台上字第899號判決意旨參照）。系爭土地原為
    上訴人所有，於94年12月、95年1月以贈與為登記原因，移
    轉所有權登記予被上訴人名下，業如不爭執事項⒏所載，是
    被上訴人受有利益，足堪認定。惟上訴人否認其有贈與系爭
    土地與被上訴人之意思，主張未曾委託李富將辦理以贈與為
    原因之移轉登記行為，被上訴人亦陳稱系爭土地之移轉登記
    程序，係其父李富將持上訴人之身分證、印鑑、土地所有權
    狀等，以「上訴人之代理人」之身分向地政機關申請辦理，
    則上訴人主張其因被上訴人受系爭土地登記之利益，致其所
    有權之權益受到侵害，因此所生之不當得利，並非基於受損
    人即上訴人之給付而發生，係由第三人李富將之行為所生之
    非給付型不當得利，堪可認定。揆之前揭說明，上訴人不必
    就不當得利之「無法律上之原因」負舉證責任，被上訴人即
    受益人主張兩造間贈與契約存在，其有受益之「法律上之原
    因」，即應由被上訴人就兩造間就系爭土地贈與契約存在此
    有利之事實，負舉證之責。
六、被上訴人主張上訴人於87年間即贈與系爭土地，因當時被上
    訴人為學生，不具自耕農身分，故規劃先過戶至被上訴人之
    母李周淑蘭名下，然因上訴人女兒李美鳳前以系爭土地設定
    抵押借款，尚未塗銷抵押權登記，致拖延未辦過戶程序，嗣
    又因臺東市都市計畫之公布，致移轉所有權登記時應繳納土
    地增值稅，故又遲未辦理，迄94年6月法規修訂得免課徵土
    地增值稅後，方於94年12月、95年1月辦理系爭土地之移轉
    登記乙節，為上訴人所否認，並辯稱上訴人未有贈與孫輩不
    動產之情，且李富將不孝，上訴人已撤銷舊遺囑內容，殊無
    可能贈與系爭土地與李富將之子即被上訴人等語。經查：
  ㈠稱贈與者，謂當事人約定，一方以自己之財產無償給與他方
    ，他方允受之契約，民法第406條定有明文。被上訴人主張
    兩造間贈與契約存在，自應就上訴人有以系爭土地無償給與
    被上訴人之意思表示，被上訴人有允受之意思表示，且雙方
    意思表示合致之重要之點，舉證以證明之。
  ㈡被上訴人於原審雖以李富將之證詞為據，然李富將為被上訴
    人之父，經手系爭土地之所有權移轉登記事宜，且上訴人於
    106年12月曾向臺灣臺東地方檢察署提出告訴，指稱李富將
    就系爭土地涉犯偽造文書罪嫌（107年度偵字第938號），經
    該署檢察官以追訴權時效完成為不起訴處分，經被上訴人陳
    稱在卷（見本院卷第86頁），顯然李富將與被上訴人之利害
    關係不但一致，被上訴人受移轉登記有無法律上之原因，亦
    與李富將是否涉有偽造文書刑責攸關，則李富將於原審之證
    詞，自無從遽信。況且，李富將於原審稱：大概在辦理臺東
    市○○段000000○000000地號土地移轉登記前之某1天，上訴人
    拿系爭土地權狀給我，說要把系爭土地所有權過戶給李國維
    ，叫我趕快去辦，上訴人說她沒有辦法再保管下去，我找上
    訴人拿身分證與印鑑章後去辦理云云（見原審卷第394頁至
    第395頁）。李富將所稱受託之日期與上訴人委託辦理之原
    因，俱與被上訴人於本院主張者大相逕庭，益徵李富將於原
    審之證詞為不可採。
  ㈢被上訴人雖提出90年12月7日就臺東市○○段0000地號、東○○O○
    OO地號土地，上訴人為贈與人，李周淑蘭為受贈人之土地登
    記申請書及土地增值稅申報書（見本院卷第111頁致第115頁
    ）為證，但上訴人已否認有贈與被上訴人或李周淑蘭之事，
    且上開僅係土地登記申請資料，並非書面之贈與契約，被上
    訴人亦自承後來撤回受贈人為李周淑蘭之土地登記申請，尚
    無從僅憑90年12月間撤回申請之土地登記申請資料，用以認
    定兩造於87年間就系爭土地有贈與之意思合致。
  ㈣如不爭執事項⒍、⒎所示，上訴人於87年11月13日在吳漢成律
    師處立下之代筆遺囑，表明系爭土地於上訴人過世後，由李
    富將單獨繼承，直至94年1月6日為止，並無改變，足認上訴
    人於87年11月13日至94年1月6日期間，有保留系爭土地之所
    有權為自己所有，直至過世再由李富將單獨繼承之意思。上
    訴人既有保留系爭土地所有權之意思，衡情，應無於87年間
    另表示贈與被上訴人之可能。
  ㈤承不爭執事項⒎所載，上訴人於94年01月07日在吳漢成律師處
    ，以李富將不盡孝道，心生失望為由，撤銷87年11月13日舊
    遺囑之內容，另立新遺囑，表明包含系爭土地在內之多筆土
    地，不再由李富將單獨繼承，堪認上訴人就系爭土地，不僅
    於過世之前仍有保留所有權之意思，過世後亦表示改由一般
    繼承原則處理，即由全體繼承人繼承。查被上訴人乃李富將
    之子，上訴人既已表明將來過世後不願由李富將單獨繼承系
    爭土地，又豈有可能於尚未過世之前將系爭土地單獨贈與被
    上訴人，更無可能於94年12月、95年1月授予李富將代理權
    ，持以辦理系爭土地以贈與為原因之移轉登記。上訴人前開
    所辯，符合常情而屬可採。
  ㈥如不爭執事項⒋所示，上訴人前已將多筆不動產贈與及登記予
    李富將或其配偶李周淑蘭，然無任何一筆不動產跨代直接贈
    與孫輩。觀諸上訴人過去贈與不動產予親人之歷史及作法，
    亦無從佐證上訴人會於87年間或94年12月、95年1月贈與系
    爭土地予孫輩之被上訴人。
  ㈦關於上訴人之身分證、系爭土地之所有權狀，是否係上訴人
    親自申請補領、補發？上訴人之印鑑證明是否係上訴人親自
    申請登記？上開身分證、印鑑章、印鑑證明、土地權狀是否
    為上訴人交付李富將？抑或先前交付李富將保管，嗣後上訴
    人索討但李富將不願歸還？俱與本件兩造間就系爭土地是否
    存在贈與契約之爭點無涉。即令上訴人親自申請補領身分證
    、親自申請補發土地權狀及親自申請辦理印鑑登記，再將身
    分證、印鑑章、印鑑證明、土地權狀等交與李富將等情為真
    ，然上訴人交付此揭證件、印鑑章、土地權狀之可能原因甚
    多，非僅贈與一端，況且上訴人之子女眾多，亦無從佐證上
    訴人之交付即為贈與系爭土地給被上訴人之意思，被上訴人
    仍需就兩造間有贈與之意思表示合致之契約重要之點，舉證
    以證明之。然被上訴人除提出前述受贈人為李周淑蘭嗣又撤
    回之土地申請登記資料，及於原審引用李富將之證詞外，並
    無提出其他證據可供佐證，而李周淑蘭之受贈資料、李富將
    於原審之證詞，均無從據以認定兩造間存在贈與契約，業如
    前述，則被上訴人主張兩造間就系爭土地有贈與契約存在，
    尚無從信為真正。
  ㈧綜上，被上訴人主張兩造間有贈與契約存在，尚無從認為實
    在。
七、綜上所述，被上訴人主張兩造間有贈與契約存在，依其所提
    出之證據，尚無從採信為真正。系爭土地以贈與為原因登記
    為被上訴人所有，與事實不相符合，堪認被上訴人為無法律
    上之原因受有利益，並致上訴人受有損害，上訴人依第179
    條前段不當得利之法律關係，請求被上訴人將系爭土地全部
    移轉登記為上訴人所有，為有理由，應予准許。原審為上訴
    人敗訴之判決，尚有未洽，上訴論旨指摘原判決不當，求予
    廢棄改判，為有理由，爰由本院廢棄改判如主文第1、2項所
    示。
八、本件事證已臻明確，兩造其餘之攻防方法與所提出之證據，
    經審酌後，認與判決結果無影響，無庸逐一論述，併此敘明
    。
九、據上論結，本件上訴為有理由，依民事訴訟法第463條、第4
    50條、第78條，判決如主文。
中　　華　　民　　國　 108　　年　　1 　　月　　17　　日
                  民事庭審判長法  官  王紋瑩
                              法  官  邱志平
                              法  官  李珮瑜
以上正本係照原本作成。
如不服本判決，應於收受送達後20日內向本院提出上訴書狀，其
未表明上訴理由者，應於提出上訴後20日內向本院補提理由書狀
（均須按他造當事人之人數附繕本）。上訴時應提出委任律師或
具有律師資格之人之委任狀；委任有律師資格者，另應附具律師
資格證書及釋明委任人與受任人有民事訴訟法第466條之1第l項
但書或第2項（詳附註）所定關係之釋明文書影本。如委任律師
提起上訴者，應一併繳納上訴審裁判費。
中　　華　　民　　國　 108　　年　　1 　　月　　17　　日
                              書記官  林鈺明
附  註：
民事訴訟法第466條之1（第1項、第2項）：
對於第二審判決上訴，上訴人應委任律師為訴訟代理人。但上訴
人或其法定代理人具有律師資格者，不在此限。
上訴人之配偶、三親等內之血親、二親等內之姻親，或上訴人為
法人、中央或地方機關時，其所屬專任人員具有律師資格並經法
院認為適當者，亦得為第三審訴訟代理人。
◎附表：

編號        土地坐落地號 地目 面積（平方公尺） 權利範圍 目前登記之所有權人  １ 臺東縣○○市○○段0000地號 田 1474.46 全部 李國維  ２ 臺東縣○○市○○段0000○0地號 田 181.51 全部 李國維  ３ 臺東縣○○市○○段0000○0地號 田 0.43 全部 李國維